臺灣桃園地方法院宣示判決筆錄　　　　　 96年度訴字第126號
公　訴　人　臺灣桃園地方法院檢察署檢察官
被　　　告　甲○○
　　　　　　　　　　（另案現於台灣台北監獄執行中）
指定辯護人　本院公設辯護人陳瑞明
上列被告因違反毒品危害防制條例案件，於中華民國96年2 月14
日上午10時許，在本院第13法庭宣示判決，出席職員如下：
　　　　　法　官　尹　良
　　　　　書記官　廖宜政
　　　　　通　譯
法官起立朗讀判決主文、犯罪事實要旨、處罰條文、附記事項，
及告以上訴限制、期間並提出上訴狀之法院，且諭知記載其內容
：
一、主  文：
甲○○明知為禁藥而轉讓，處有期徒刑捌月。
二、犯罪事實要旨：
(一)、甲○○明知甲基安非他命業經公告屬藥事法第二十二條第一
    項第一款所列之禁藥（下簡稱：安非他命），不得非法轉讓
    ，竟於九十四年六月中旬某日某時許，在宜蘭縣員山鄉某處
    ，以新台幣（下同）三千元之代價，購入安非他命一包，嗣
    於翌日某時許，在其位於宜蘭縣壯圍鄉○○路四八之七號租
    住處，其欲施用該包安非他命時，因當時亦有其友人黃俊興
    、陳信吉在場表示欲一同施用，甲○○遂將該包安非他命，
    除部分供己施用（甲○○施用第二級毒品部分，由檢察官另
    案處理）外，另取該包安非他命中約零點五公克安非他命，
    另行起意，基於轉讓安非他命之犯意，於同日某時許，在上
    址，將該約零點五公克之安非他命，接續無償轉讓予黃俊興
    、陳信吉，供黃俊興、陳信吉施用。
(二)、嗣於九十四年六月十七日零時三十分許，陳信吉因施用第二
    級毒品安非他命，在台北縣新莊市○○路與幸福路口，為警
    查獲後；黃俊興因與甲○○（甲○○共同連續意圖供行使之
    用，而偽造幣券部分，業經判處有期徒刑六年五月確定，現
    仍在執行中）共同連續意圖供行使之用，而偽造幣券案件，
    於九十四年七月二十九日一時三十分許，在宜蘭縣頭城鎮梗
    枋卸貨場之車牌號碼：016-AJ號聯結車內查獲後，先後供出
    上情，始悉上情。
三、處罰條文：藥事法第八十三條第一項。
四、附記事項：
(一)、按甲基安非他命係安非他命之衍生物，業經行政院衛生署於
    六十九年十二月八日、七十五年七月十一日公告，列入藥物
    藥商管理法第十六條第一款（即現行藥事法第二十二條第一
    款）之禁藥管理；嗣於七十九年十月九日雖再以衛署藥字第
    904142號公告，列入麻醉藥品管理條例（現行管製藥品管理
    條例）第二條第四款所定之「化學合成類麻醉藥品」管理，
    並明定於管製藥品管理條例第三條所指「管製藥品」（即藥
    事法第十一條之管製藥品）及毒品危害防制條例第二條之第
    二級毒品，但上開列入藥事法禁藥之管理迄今並未解除，則
    轉讓、寄藏甲基安非他命同時受藥事法及毒品危害防制條例
    之規範。而藥事法第八十三條第一項係於九十三年四月二十
    一日修正公佈，同年月二十三日施行（本件被告行為前），
    相較於毒品危害防制條例，新修正之藥事法為後法；依新修
    正之藥事法第八十三條第一項規定，轉讓禁藥之法定刑為「
    七年以下有期徒刑，得併科新臺幣五百萬元以下罰金」，較
    毒品危害防制條例第八條第二項法定刑為「六月以上五年以
    下有期徒刑，得併科新臺幣七十萬元以下罰金」為重，且毒
    品之範圍尚包括影響精神物質與其製品，而藥事之管理，亦
    非僅止於藥品之管理。又毒品未必係經公告之禁藥，禁藥亦
    未必為毒品。再參諸藥事法之立法目的在於確保行政主管機
    關對於藥事之管理，藥事法第一條定有明文，而與毒品危害
    防制條例係保障國民健康之保護目的不同，是毒品危害防制
    條例與藥事法二者，並無必然之特別法與普通法關係。故除
    非轉讓之甲基安非他命達毒品危害防制條例第八條第六項之
    一定數量，經依法加重後之法定刑較藥事法第八十三條第一
    項之法定刑為重之情形外，因藥事法第八十三條第一項為後
    法，且為重法，自應優先適用藥事法處罰，應予敘明。
(二)、按毒品危害防制條例第八條第六項規定「轉讓毒品達一定數
    量者，加重其刑至二分之一，其標準由行政院定之」，行政
    院遂於九十三年一月七日函令訂定「轉讓、持有毒品加重其
    刑之數量標準」，依該標準第二條第一項第二款規定，轉讓
    第二級毒品淨重達十公克以上者，加重其刑至二分之一，本
    件被告接續轉讓予陳信吉、黃俊興之安非他命，業經陳信吉
    、黃俊興當場施用完畢，無從鑑定其重量，然依被告於本院
    審理中所稱其僅轉讓其以三千元購入之安非他命中之部分予
    陳信吉、黃俊興二人施用等語，而證人陳信吉、黃俊興於檢
    察官訊問時均證述：我們二人當時施用總計約零點五公克安
    非他命，是被告轉讓之數量，顯然未達上開標準，不得依上
    開法條規定加重其刑。核被告所為，係犯藥事法第八十三條
    第一項之轉讓禁藥罪（被告行為後，藥事法雖於九十五年五
    月三十日修正部分條文，惟該法第八十三條第一項並未修正
    ，即無法律比較適用之問題。）；被告持有安非他命之低度
    行為應為轉讓之高度行為所吸收，不另論罪。檢察官起訴法
    條認被告係犯毒品危害防制條例第八條第二項之轉讓第二級
    毒品罪，雖有未洽，惟因社會基礎事實同一，並經蒞庭實行
    公訴之檢察官當庭變更起訴法條，認本件應論處藥事法第八
    十三條第一項之轉讓禁藥罪責，基於檢察一體之原則，本件
    自應就檢察官更正後之論罪法條予以審究，檢察官更正後之
    應適用法條已無未洽，即無再變更法條之必要，附此敘明。
五、協商判決除有刑事訴訟法第四百五十五條之四第一項第一款
    於本訊問程序終結前，被告撤銷協商合意或檢察官撤回協商
    聲請者；第二款被告協商之意思非出於自由意志者；第四款
    被告所犯之罪非第四百五十五條之二第一項所定得以協商判
    決者；第六款被告有其他較重之裁判上一罪之犯罪事實者；
    第七款法院認應諭知免刑或免訴、不受理者情形之一，及違
    反同條第二項「法院應於協商合意範圍內為判決；法院為協
    商判決所科之刑，以宣告緩刑或二年以下有期徒刑、拘役或
    罰金為限」之規定者外，不得上訴。
六、如有前項得上訴之情形者，得自收受判決送達之日起10日內
    ，向本院提出上訴書狀，上訴於第二審法院。
七、本案經檢察官徐文豪到庭執行職務。
中　　華　　民　　國　　96　　年　　2 　　月　　14　　日
                  刑事第第三庭
                        書記官  廖宜政
                        法　官  尹  良
上正本證明與原本無異。
                        書記官  廖宜政
中　　華　　民　　國　　96　　年　　2 　　月　　14　　日
附錄：本案論罪科刑法條全文
藥事法第83條第1項：
明知為偽藥或禁藥，而販賣、供應、調劑、運送、寄藏、牙保、
轉讓或意圖販賣而陳列者，處7年以下有期徒刑，得併科新臺幣5
百萬元以下罰金。
